【裁判字號】    94,簡上,478
【裁判日期】    950124
【裁判案由】    違反動產擔保交易法
【裁判全文】
臺灣高雄地方法院刑事判決             94年度簡上字第478號
上  訴  人  臺灣高雄地方法院檢察署檢察官
上  訴  人
即  被  告  丙○○
上列上訴人因被告違反動產擔保交易法案件，不服本院高雄簡易
庭94年度簡字第2745號中華民國94年5月19日第一審刑事簡易判
決（臺灣高雄地方法院檢察署檢察官聲請簡易判決處刑案號：94
年度偵字第6799、8882號），提起上訴並移送併案審理（94年度
偵字第13485 號），本院管轄之第二審合議庭判決如下：
    主  文
原判決撤銷。
丙○○連續動產擔保交易之債務人，意圖不法之利益，將標的物
出質，致生損害於債權人，處有期徒刑伍月，如易科罰金，以
佰元折算壹日。
    事  實
一、丙○○基於意圖為自己不法利益之概括犯意，連續為下列行
    為：
  (一)於民國93年6 月20日，向位於台北市○○○路○ 段156 號之
    安泰商業銀行股份有限公司（下稱「安泰銀行」）貸款新台
    幣（下同）46萬元，並以其所購買之車牌號碼9805-JM 號自
    用小客1 輛，依動產擔保交易法規定之方式，設定動產抵押
    予安泰銀行，為動產擔保交易之債務人。雙方並約定貸款期
    限自93年6 月1 日起，至97年5 月1 日止，分48期清償，每
    月攤還一期，每期應償還17,856元，標的物存放地點為高雄
    市○○區○○路203 號丙○○住處，在貸款未付清之前，標
    的物僅得依約使用，不得任意遷移。嗣並經安泰銀行將上開
    動產抵押債權讓與丁○○○股份有限公司（下稱匯豐公司）
    。詎丙○○自94年1 月19日第8 期起即拒不付款，且意圖為
    自己不法之利益，將上開借款車輛質押予當舖（名稱、營業
    地址不詳），致匯豐公司追索無著而受有損害。
  (二)於93年8 月30日，向位於高雄市○○○路98號1 樓之台新國
    際商業銀行股份有限公司高雄分行（下稱台新銀行高雄分行
    ）貸款38萬元，並以其所有之車牌號碼YN-5417 號自用小客
    貨車1 輛，依動產擔保交易法規定之方式，設定動產抵押予
    台新銀行高雄分行，為動產擔保交易之債務人。雙方並約定
    貸款期限自93年9 月27日起，至96年8 月27日止，分36期清
    償，每月攤還一期，每期應償還13,929元，標的物存放地點
    為高雄市○○區○○路203 號丙○○住處，在貸款未付清之
    前，標的物僅得依約使用，不得任意遷移或為其他處分。詎
    丙○○自93年12月27日第4 期起即拒不付款，且意圖為自己
    不法之利益，將上開車輛質押予大眾當舖（營業地址不詳）
    ，致台新銀行高雄分行追索無著而受有損害。
  (三)於93年1 月2 日，向遠東商業銀行股份有限公司（下稱遠東
    銀行）設定動產抵押貸款46萬元，並以其所有之車牌號碼08
    89-GN 號自小客車，依動產擔保交易法規定之方式，設定動
    產抵押予遠東銀行，為動產擔保交易之債務人。雙方約定貸
    款期限自93年1 月29日起，至96年12月29日止，分48期償還
    ，每月按期攤還本息13,984元，標的物存放地點為高雄市○
    ○區○○路203 號，在貸款未付清之前，標的物不得任意遷
    移或為其他處分。詎丙○○貸得款項後，自第12期起竟拒不
    付款，復意圖為自己不  法之利益，將上開車輛質押予三和
    當舖（營業地址不詳），致遠東銀行追索無著受有損害，嗣
    遠東銀行將前開債權及動產抵押權轉讓予裕融企業股份有限
    公司（下稱裕融公司），案經裕融公司告訴偵辦。
二、案經台新銀行高雄分行、匯豐公司及裕融公司訴由臺灣高雄
    地方法院檢察署檢察官偵查起訴、移請併案審理及提起上訴
    。
    理  由
壹、程序方面
一、按被告以外之人於審判外之言詞或書面陳述，除法律有規定
    者外，不得作為證據，刑事訴訟法第159 條第1 項定有明文
    ；又當事人、代理人或辯護人於法院調查證據時，知有第
    159 條第1 項不得為證豦之情形，而未於言詞辯論終結前聲
    明異議者，視為有前項之同意，同法第159 條之5 第2 項亦
    有明文得為證據，刑事訴訟法第159 條之1 第2 項亦有明文
    。
二、按告訴人裕融公司提出之存證信函、訪視報告書及動產擔保
    交易動產抵押設定債權人變更登記申請書，告訴人匯豐公司
    提出之存證信函、動產擔保交易動產抵押設定債權人變更登
    記申請書，告訴人台新銀行提出之存證信函、外訪報告單，
    為被告以外之人於審判外之書面陳述，惟經被告於本院審理
    時未否認其證據能力，且本院審酌前開文書之作成，係告訴
    人對於被告違反動產抵押契約時之處理內容及債權人變更之
    內容，其作成過程並無不適當之情形，又對於被告違反動產
    擔保交易法之事實，具有相當之關聯性，依刑事訴訟法第
    159 條之5 第2 項規定，自得為證據。
貳、實體方面
一、訊據被告丙○○固坦承以動產抵押之方式，向告訴人或其前
    手貸款之事實，及有兩部車子因經濟困難，無法繳款，現仍
    在當舖中，至YN-5417 號自小客車為伊朋友乙○○所有，伊
    受乙○○之託，代為出面向台新銀行貸款，惟本息係由乙○
    ○向銀行繳納，並辯稱：告訴人台新銀行未曾與伊聯絡，直
    至伊位於屏東縣枋寮鄉○○段之土地遭告訴人聲請法院查封
    ，伊始知此事，伊亦為被害人等語；經查：
  (一)犯罪事實(一)(三)部分，業經被告於本院審理時坦承不諱，並有
    貸款暨動產抵押契約書、車輛動產抵押契約書、動產擔保交
    易動產抵押設定債權人變更登記申請書、動產擔保交易（動
    產抵押）移轉契約書、訪視報告書、繳款紀錄、還款明細、
    本票1 紙、郵局存證信函2 紙及高雄市監理處動產擔保交易
    登記證明書附卷可資佐證。
  (二)犯罪事實(二)部分，被告辯稱該車輛係案外人乙○○借用其名
    義購車，亦為乙○○所佔有使用云云，並請求傳喚證人乙○
    ○及甲○○。經本院傳喚證人乙○○並未到庭，證人甲○○
    則證稱YN-5417 號自用小客貨車是乙○○欠錢要用，因信用
    不好，所以請被告出面向銀行車貸，車貸的錢再匯入乙○○
    的帳戶，因為乙○○做這樣提議，所以我請丙○○幫忙等語
    ；惟查被告係親自訂立上開車輛動產抵押契約書之債務人，
    自有遵守合約條款之義務，即不能以該車輛係案外人乙○○
    佔有使用而免責，且被告亦自承乙○○質押車輛予大眾當舖
    ，當舖有與伊聯絡，伊有同意等語，此外，復有車輛動產抵
    押契約書、高雄市監理處動產擔保交易登記證明書、汽車新
    領牌照登記書客戶基本資料表、存證信函及外訪報告單附卷
    可資佐證。
  (三)是本件事證明確，被告違反動產擔保交易法犯行洵堪認定。
二、核被告丙○○所為，係違反動產擔保交易法第38條之動產擔
    保交易之債務人，意圖不法之利益，將標的物出質，致生損
    害於債權人罪。被告先後3 次犯行，時間緊接、方法相同，
    犯罪構成要件亦相同，顯係基於概括犯意反覆為之，為連續
    犯，應依刑法第56條規定以1 罪論，並加重其刑。被告關於
    犯罪事實(三)之犯行（94年度偵字第13485 號移送併案審理部
    分），雖未據聲請簡易判決處刑，惟此部分與本件聲請簡易
    判決處刑並經論罪科刑之犯罪事實(一)(二)違反動產擔保交易法
    部分有連續犯之裁判上一罪關係，為聲請簡易判決處刑之效
    力所及，本院自併予審理，附予敘明。原審以被告犯罪事證
    明確，予以論罪科刑，固非無見，惟原審認被告係意圖不法
    之利益，將標的物遷移，致生損害於債權人，顯有誤會，且
    就被告上開檢察官移送併案審理部分，未及審酌，亦有未洽
    ，檢察官上訴意旨因而指摘及此，其上訴為有理由，自應由
    本院將原判決撤銷，另為適當之判決。至上訴人即被告以其
    受乙○○之託，代為出面向台新銀行貸款，並無違反動產擔
    保交易法犯行云云，提起上訴，為無理由。爰審酌被告先後
    三次以其所有之車輛設定動產擔保抵押權，向告訴人貸得款
    項後，均未能清償完畢，反將該車質押當舖，對告訴人所生
    之損害非微，原應嚴予非難，惟念其嗣後已與告訴人裕融公
    司、台新銀行達成和解，並清償部分債務，有協議書2 件在
    卷可稽，顯尚知悔悟等一切情狀，量處如主文所示之刑，並
    諭知易科罰金之折算標準，以資懲儆。
據上論斷，應依刑事訴訟法第455 條之1 第1 項、第3 項、第
369 條第1 項前段、第364 條、第299 條第1 項前段，動產擔保
交易法第38條，刑法第11條前段、第56條、第41條第1 項前段，
罰金罰鍰提高標準條例第1 條前段、第2 條，判決如主文。
中    華    民    國    95    年    1     月    24    日
                    刑事第六庭  審判長法  官  簡志瑩
                                      法  官  楊佩蓉
                                      法  官  李  蓓
以上正本證明與原本無異。
不得上訴。
中    華    民    國    95    年    1     月    26    日
                                      書記官  何慧娟
附錄本案論罪科刑之法條：
動產擔保交易法第38條
 (處分標的物之處罰)
動產擔保交易之債務人，意圖不法之利益，將標的物遷移、出賣
、出質、移轉、抵押或為其他處分，致生損害於債權人者，處3
年以下有期徒刑、拘役或科或併科6000元以下之罰金。


司法院資訊處製作；財團法人民間司法改革基金會備份。
